臺灣屏東地方法院刑事判決　　　　　　 100年度易緝字第11號
公　訴　人　臺灣屏東地方法院檢察署檢察官
被　　　告　陳榮寬
上列被告因違反毒品危害防制條例案件，經檢察官提起公訴（97
年度毒偵字第2190號），嗣因被告就被訴事實為有罪之陳述，經
本院裁定適用簡式審判程序審理，判決如下：
    主  文
陳榮寬施用第二級毒品，累犯，處有期徒刑肆月，如易科罰金，
以新臺幣壹仟元折算壹日；又持有第一級毒品，累犯，處有期徒
刑肆月，如易科罰金，以新臺幣壹仟元折算壹日，扣案之第一級
毒品海洛因壹包（檢驗前淨重零點零玖零公克，檢驗後淨重零點
零捌零公克）沒收銷燬。應執行有期徒刑陸月，如易科罰金，以
新臺幣壹仟元折算壹日，扣案之第一級毒品海洛因壹包（檢驗前
淨重零點零玖零公克，檢驗後淨重零點零捌零公克）沒收銷燬。
    事  實
一、陳榮寬前於民國95年間因施用毒品案件，經依本院95年度毒
    聲字第375 號裁定送觀察、勒戒後，認無繼續施用毒品之傾
    向，於96年1 月3 日觀察、勒戒執行完畢釋放，由臺灣屏東
    地方法院檢察署檢察官於96年1 月12日，以95年度毒偵字第
    191 4 號為不起訴處分確定。又於96年間因施用毒品案件，
    經本院以96年度簡字第550 號判處有期徒刑5 月確定，嗣因
    合於中華民國96年罪犯減刑條例之規定，經減為有期徒刑2
    月15日，於97年7 月20日因徒刑執行完畢。
二、詎其仍不知悔改，明知海洛因、甲基安非他命經公告列為毒
    品危害防制條例第2 條第2 項第1 、2 款之第一、二級毒品
    ，不得非法施用與持有。復基於持有第一級毒品、施用第二
    級毒品之犯意，先後於(一)97年10月2 日上午10時許，在屏東
    縣恆春鎮○○里○○街120 之1 號其住處附近，向年籍資料
    不詳綽號「阿源」之人購入第一級毒品海洛因1 包（檢驗前
    淨重0.090 公克，檢驗後淨重0.080 公克）而持有之。(二)於
    同（2 ）日上午10時許，在其上開住處，以將第二級毒品甲
    基安非他命置於玻璃球內以火燒烤後，吸食所產生煙霧之方
    式，施用第二級毒品甲基安非他命1 次。嗣於同（2 ）日上
    午11時30 分 許，陳榮光行經屏東縣恆春鎮○○里○○路段
    時，因行跡可疑，為警攔查查獲，並扣得第一級毒品海洛因
    1 包（檢驗前淨重0.090 公克，檢驗後淨重0.080 公克）。
    復徵得其同意後採尿送驗，檢出甲基安非他命陽性反應，始
    知悉上情。
二、案經屏東縣政府警察局枋寮分局報請臺灣屏東地方法院檢察
    署檢察官偵查起訴。
    理  由
一、按本件被告陳榮寬所犯係死刑、無期徒刑、最輕本刑為3 年
    以上有期徒刑以外之罪，其於準備程序就被訴事實為有罪之
    陳述，經本院告知簡式審判程序之旨，並聽取其與公訴人之
    意見後，認無不得或不宜改依簡式審判程序進行之情事，依
    刑事訴訟法第273 條之1 第1 項規定，當庭裁定本件行簡式
    審判程序，合先敘明。
二、上揭事實，業據被告陳榮寬於警詢及本院審理時坦承不諱，
    且被告為警所採集之尿液檢體，經送請臺灣檢驗科技股份有
    限公司以酵素免疫分析法及氣相層析質譜儀法檢驗，結果呈
    甲基安非他命陽性反應，有該公司97年10月27日編號KH2008
    A0000000號濫用藥物尿液檢驗報告1 紙在卷足憑，扣案之第
    一級毒品海洛因1 包，經送請高雄市立凱旋醫院鑑定結果，
    確係第一級毒品海洛因（檢驗前淨重0.090 公克，檢驗後淨
    重0.080 公克），有該院97年11月3 日高市凱醫驗字第8652
    號98年9 月25日編號A00000000 號濫用藥物成品檢驗鑑定書
    1 紙在卷可按，堪信被告上開自白確與事實相符。按施用第
    一、二級毒品為犯罪行為，毒品危害防制條例第10條定有處
    罰明文，故施用第一、二級毒品者，依前揭規定本應科以刑
    罰，惟基於刑事政策，對合於一定條件之施用者，則依同條
    例第20條、第23條之規定，施以觀察、勒戒及強制戒治之保
    安處分，又毒品危害防制條例於92年7 月9 日修正公布，自
    93年1 月9 日施行，其中第20條、第23條將施用毒品之刑事
    處遇程序，區分為「初犯」及「5 年內再犯」、「5 年後再
    犯」，依其立法理由之說明：「初犯」，經觀察、勒戒或強
    制戒治後，應為不起訴處分或不付審理之裁定；經觀察、勒
    戒或強制戒治執行完畢釋放後，「5 年內再犯」者，因其再
    犯率甚高，原實施之觀察、勒戒及強制戒治既已無法收其實
    效，爰依法追訴或裁定交付審理，至於經觀察、勒戒或強制
    戒治執行完畢釋放後，「5 年後再犯」者，前所實施之觀察
    、勒戒或強制戒治已足以遮斷其施用毒品之毒癮，為期自新
    及協助其斷除毒癮，仍適用「初犯」規定，先經觀察、勒戒
    或強制戒治之程序，從而依修正後之規定，僅限於「初犯」
    及「5 年後再犯」2 種情形，始應先經觀察、勒戒或強制戒
    治程序。倘被告於5 年內已再犯，經依法追訴處罰，縱其第
    3 次（或第3 次以上）再度施用毒品之時間，在初犯經觀察
    、勒戒或強制戒治執行完畢釋放5 年以後，已不合於「5 年
    後再犯」之規定，且因已於「5 年內再犯」，顯見其再犯率
    甚高，原實施觀察、勒戒或強制戒治，已無法收其實效，即
    應依該條例第10條處罰（最高法院97年度第5 次刑事庭會議
    決議意旨參照），查被告前因施用毒品案件，有如上開事實
    欄所示觀察、勒戒執行完畢，且於觀察、勒戒執行完畢後5
    年內，再犯施用毒品罪受科刑判決並執行完畢等情，有臺灣
    高等法院被告前案紀錄表在卷可稽，則被告再犯本件施用毒
    品罪，依據上開說明，自應依法論罪科刑。
三、查海洛因為毒品危害防制條例第2 條第2 項第1 款明定之第
    一級毒品；甲基安非他命為同條例第2 條第2 項第2 款明定
    之第二級毒品，均不得持有及施用，核被告陳榮寬所為，係
    犯毒品危害防制條例第10條第2 項之施用第二級毒品罪及同
    條例第11條第1 項之持有第一級毒品罪。其施用前持有第二
    級毒品基安非他命之低度行為，應為其施用第二級毒品甲基
    安非他命之高度行為所吸收，不另論罪。被告所犯施用第二
    級毒品罪及持有第一級毒品罪2 罪間，犯意個別、行為互殊
    ，應予分論併罰。被告前於96年間因施用毒品案件，經本院
    以96年度簡字第550 號判處有期徒刑5 月確定，嗣因合於中
    華民國96年罪犯減刑條例之規定，經減為有期徒刑2 月15日
    後，於97年7 月20日因徒刑執行完畢之事實，有臺灣高等法
    院被告前案紀錄表1 份在卷可稽，其於受徒刑之執行完畢，
    5 年以內故意再犯本件有期徒刑以上之2 罪，均為累犯，均
    應依刑法第47條第1 項之規定各加重其刑。爰審酌被告前經
    觀察、勒戒、強制戒治後，仍未戒斷其施用毒品之惡習，並
    參酌其素行狀況、犯罪之動機、目的、手段、所生戕害其身
    心情形及犯罪後坦承犯行，態度良好等一切情狀，分別就其
    持有第一級毒品海洛因及施用第二級毒品甲基安非他命犯行
    ，量處如主文所示之刑，並均諭知易科罰金之折算標，併定
    其應執行之刑與易科罰金之折算標準。
四、扣案之第一級毒品海洛因1包（檢驗前淨重0.090公克，檢驗
    後淨重0.080公克），有上開高雄市立凱旋醫院檢驗鑑定書1
    紙在卷可按，應依毒品危害防制條例第18條第1項前段之規
    定併予宣告沒收銷燬之。
據上論斷，應依刑事訴訟法第299 條第1 項前段、第273 條之1
第1 項，毒品危害防制條例第10條第2 項、第11條第1 項、第18
條第1 項前段，刑法第11條前段、第47條第1 項、第41條第1 項
前段、第51條第5 款，判決如主文。
本案經檢察官劉昀到庭執行職務。
中    華    民    國   100    年    5     月    26    日
                  刑事第二庭    法  官  涂裕洪
以上正本證明與原本無異。
如不服本判決應於收受判決後10日內向本院提出上訴書狀，並應
敘述具體理由；其未敘述上訴理由者，應於上訴期間屆滿後20日
內向本院補提理由書（均須按他造當事人之人數附繕本）「切勿
逕送上級法院」。
中    華    民    國   100    年    5     月    26    日
                                書記官  卓春成
附錄本判決論罪科刑法條全文：
毒品危害防制條例第10條第2項：
施用第二級毒品者，處三年以下有期徒刑。
毒品危害防制條例第11條第1項
持有第一級毒品者，處三年以下有期徒刑、拘役或新台幣五萬元
以下罰金。